【裁判字號】    99,交聲,990
【裁判日期】    990630
【裁判案由】    違反道路交通管理處罰條例聲明異議
【裁判全文】
臺灣臺北地方法院交通事件裁定         99年度交聲字第990號
異  議  人
即受處分人  甲○○
上列異議人即受處分人因違反道路交通管理處罰條例案件，對於
臺北市交通事件裁決所於民國99年 5月17日所為之處分（原處分
案號：北市裁罰字第裁22-C00000000號），聲明異議，本院裁定
如下：
    主  文
異議駁回。
    理  由
一、按汽車駕駛人，行經有燈光號誌管制之交岔路口闖紅燈者，
    處新臺幣（下同）1800元以上5400元以下罰鍰，並記違規點
    數 3點，道路交通管理處罰條例第53條第1項、第63條第1項
    第 3款分別定有明文。而小型車駕駛人如違反前開條例第53
    條第 1項之規定，且於舉發通知單上所載應到案期限內繳納
    罰鍰或到案聽候裁決者，依違反道路交通管理事件統一裁罰
    基準及處理細則第44條第 1項暨違反道路交通管理事件統一
    裁罰基準表之規定，就罰鍰部分應處以2700元。
二、本件原處分機關臺北市交通事件裁決所係以：異議人即受處
    分人甲○○於民國99年4月10日下午1時13分許，駕駛車號M4
    -8258 號自用小客車，由平溪往十分方向行經設有燈光號誌
    管制之 106縣道63.5公里處（田子37-3）之交岔路口時闖紅
    燈，遭舉發機關臺北縣政府警察局瑞芳分局乙○○○○警員
    丙○○攔檢，並以異議人有違反前揭道路交通管理處罰條例
    第53條第 1項規定之行為製單舉發，嗣異議人於舉發通知單
    上所載應到案日期（即同年月25日前）向原處分機關提出申
    訴，經原處分機關函請舉發機關調查結果，仍認異議人有前
    開違規行為，原處分機關乃於同年 5月17日依道路交通管理
    處罰條例第53條第 1項、第63條第1項第3款及違反道路交通
    管理事件統一裁罰基準及處理細則第41條、第43條、第44條
    及第67條之規定，裁處異議人罰鍰2700元，並記違規點數 3
    點。
三、異議意旨略以：違規地點號誌設置於右轉彎道處，且受林木
    遮蔽，應依違反道路交通管理事件統一裁罰基準及處理細則
    第12條第7款規定辦理云云。
四、查異議人於99年4月10日下午1時13分許，駕駛車號 M4-8258
    號自用小客車，由平溪往十分方向行經設有燈光號誌管制之
    106 縣道63.5公里處（田子37-3）之交岔路口時闖紅燈等情
    ，除據異議人自承不諱外，並經證人即舉發警員丙○○於本
    院訊問時證述明確（見本院卷第21頁反面），是異議人駕車
    行經有燈光號誌管制之交岔路口闖紅燈之違規事實，已堪認
    定。異議人雖以前揭情詞置辯，惟查：
  (一)106 縣道由平溪往十分方向，於接近63.5公里處之前，道路
    略呈右彎走勢，此固有異議人提出之照片附卷可稽（見本院
    卷第 8、9、11頁），然該處彎道與過彎後之第1座號誌（即
    異議人違規闖越之號誌）間，尚有段距離，亦即該號誌係設
    置在過彎後相當距離之道路右側之民宅前方，而非設置於彎
    道處，且栽植於 106縣道旁之樹木係立於該民宅之後方，而
    座落於該民宅前方之號誌，四周則全無樹木圍繞或遮蔽，此
    觀卷附現場照片即明（見本院卷第6、7頁），證人丙○○亦
    明確證稱：從現場照片可清楚看見紅綠燈號誌，伊認為該號
    誌並無設置於右彎道、受林木遮蔽之情形等語（見本院卷第
    21頁反面），是異議人所辯：號誌設置於彎道處，且受林木
    遮蔽云云，顯與事實不符。
  (二)又上開號誌設置於異議人行車方向之 106縣道右側，距離前
    揭彎道尚有段距離，且其間並無障礙物隱蔽之，該號誌之型
    式、位置及高度，亦與一般號誌無異，並無號誌體積較小、
    位置較低或較高致難以發見之情形，此有卷附現場照片可憑
    （見本院卷第 7頁），參以證人丙○○證稱：就伊值勤之經
    驗，在該處闖紅燈之人很多，尤其是開跑車及超重機車之人
    ，但這些闖紅燈駕駛人，並無向伊反應號誌遭遮蔽而無從發
    見，且該路口附近之住戶亦未曾表示該號誌不易辨識需加以
    改善，甚至該路口旁有兩戶人家均稱幸好路口有設置紅綠燈
    ，因此那些開跑車或騎乘超重機車之人行經該處才會稍微暫
    停，對住戶之安全較有保障等語（見本院卷第22頁正、反面
    ），足認該號誌確在一般駕駛人顯而易見、目視可及之範圍
    內，難謂有何設置不當致難以辨識可言，衡情異議人於過彎
    後駛近該號誌前之相當距離時，應得發見該號誌，而及時煞
    停；異議人既係考領有駕駛執照之人，對交通號誌應有一定
    之認識，且行車時理當注意左、右方之車前狀況及各種標誌
    、號誌，詎異議人自承於駛近該路口時，僅注意「左前方對
    向之號誌」，卻未見「右前方自己行向之號誌」（見本院卷
    第21頁反面至第22頁），顯屬可歸責於己之過失，並非號誌
    本身有何設置不當，尚難將異議人應負之闖紅燈違規責任，
    歸咎於主管機關設置交通號誌不當。異議人所辯，洵屬事後
    卸責之詞，不足採信。
  (三)至異議人辯稱：一般右轉彎路口設置紅綠燈前方定會加設閃
    黃燈之警告燈號，警示前方係紅燈，本案行政機關有疏失云
    云，惟查我國交通號誌設置之相關法令中，並無此等明文規
    範，是異議人所指，不僅於法無據，甚且上開路口設置一般
    號誌即為已足，實無在短距離內加設警示號誌之必要。異議
    人另辯以：深坑老街前方之號誌係閃黃燈，故本案路口僅需
    設置閃黃燈即可，無需設置紅綠燈云云，然查「深坑老街」
    與異議人違規地點之環境、路況、交通用路情形究非同一，
    自不得任意比附援引，異議人此部分所辯，亦屬無稽。
五、綜上所述，異議人確有於前揭時、地駕駛上開汽車行經有燈
    光號誌管制之交岔路口闖紅燈之違規行為，從而，原處分機
    關依道路交通管理處罰條例第53條第 1項、違反道路交通管
    理事件統一裁罰基準及處理細則第41條、第43條、第44條、
    第67條暨違反道路交通管理事件統一裁罰基準表之規定，裁
    處異議人罰鍰2700元，並依同條例第63條第1項第3款規定，
    併記違規點數 3點，核無違誤。異議人猶執前詞，聲明異議
    ，為無理由，應予駁回。
據上論斷，應依道路交通案件處理辦法第19條，裁定如主文。
中    華    民    國    99    年    6     月    30    日
                  交通法庭法  官  陳芃宇
以上正本證明與原本無異
如不服本裁定應於送達後5日內向本院提出抗告狀
                          書記官  徐鶯尹
中    華    民    國    99    年    7     月    6     日

司法院資訊處製作；財團法人民間司法改革基金會備份。
